臺灣高等法院臺南分院民事裁定　96年度抗字第281號
抗　告　人　丙 ○ ○
相　對　人　甲 ○ ○
　　　　　　乙 ○ ○
　　　　　　丁○○○
上列抗告人因與相對人等間請求損害賠償事件，對於中華民國96年
8 月7 日臺灣嘉義地方法院95年度訴字第24號所為駁回上訴之裁定
，提起抗告，本院裁定如下：
    主  文
抗告駁回。
抗告訴訟費用由抗告人負擔。
    理  由
一、抗告人抗告意旨略以：按民事訴訟法第164 條：「當事人或
    代理人，因天災或其他不應歸責於己之事由，遲誤不變期間
    者，於其原因消滅後10日內；如該不變期間少於10日者，於
    相等之日數內，得聲請回復原狀。」同法第165 條：「因遲
    誤上訴或抗告期間而聲請回復原狀者，應以書狀向為裁判之
    原法院為之；遲誤其他期間者，向管轄該期間內應為之訴訟
    行為之法院為之。遲誤期間之原因及其消滅時期應於書狀內
    表明並釋明之。」經查本件原審法院判決後，又有為裁判內
    容更正之裁定，抗告人於收受判決及更正判決之裁定後，即
    著手於上訴事宜，並因有更正判決之裁定，致不知應以何時
    作為提起上訴之末日，為此抗告人曾經向原審法院書記官查
    詢上訴末日，書記官於電話中告知抗告人，民國（下同）96
    年7月26日為上訴末日。然原裁定指上訴人應於96年7月12日
    前提起上訴，顯見本件係書記官告訴上訴末日期間違誤，致
    生抗告人遲誤上訴期間情事，爰提起抗告，求廢棄原裁定，
    准抗告人上訴等語。
二、按提起第二審上訴，應於第一審判決送達後20日之不變期間
    內為之，提起上訴如逾上訴期間者，原第一審法院應以裁定
    駁回之，民事訴訟法第440條、第442條第1 項定有明文。次
    按民事訴訟法第162條第1項規定，當事人不在法院所在地住
    居者，計算法定期間，應扣除其在途之期間。本件抗告人住
    在嘉義縣大林鎮西結里菜園8 號，係非在法院管轄區域內者
    ，其在途期間之計算，依司法院所定之「法院訴訟當事人在
    途期間標準」第2條規定及上揭說明，自應扣除在途期間2日
    。經查本件第一審判決於96年6 月20日送達上訴人，有卷附
    送達證書可稽，是依上揭條文及在途期間標準之規定，上訴
    人至遲應於96年7月12日前提起上訴，乃上訴人竟遲至96年7
    月27日始向原審法院提起上訴，既有原審法院收文戳章蓋於
    上訴人提出之上訴狀足憑，顯見抗告人提起之上訴，已逾法
    定不變期間，應認其上訴不合法，而予以裁定駁回。又訴訟
    事件得否上訴及上訴之不變期間，均應依法律規定定之，非
    得由任何人變更。此觀最高法院30年聲字第42號判例：抗告
    期間為不變期間，非法院所得伸長，送達於當事人之裁定正
    本記載抗告期間縱有錯誤，其期間亦不因此而伸長，聲請人
    提起再抗告，仍應於法律所定期間內為之之意旨即明。本件
    經原審法院判決後，發現原判決案由欄誤載言詞辯論終結之
    日期，乃依民事訴訟法第232條第1項規定予以裁定更正，此
    更正裁定對原判決上訴之不變期間，本不生影響，況該更正
    裁定亦係於96年6 月23日即已送達抗告人，而有該送達證書
    存卷可佐，是縱抗告人誤認上訴期間係以更正裁定送達翌日
    起算，其至遲亦應於96年7 月15日前提起上訴，乃竟遲至96
    年7 月27日始提起上訴，益見遲誤上訴期間應係可歸責於抗
    告人之事由。又原審法院書記官職司判決正本之送達，依其
    專業知識經驗，就本件上揭送達情形，衡情微論已無告知抗
    告人上訴期間末日為96年7 月26日之可能，退而言之即認有
    抗告人所指情事，惟參諸上揭最高法院判例意旨，亦無礙法
    定不變上訴期間之日數，抗告人仍應於法律所定之期間內為
    上訴之行為。
三、綜上所述，抗告人主張因原審法院為裁判內容之更正，及原
    審法院書記官為提起上訴末日之錯誤告知，致其遲誤上訴不
    變期日，仍應認其上訴合法，求廢棄原裁定，准將本件送上
    級法院審判，洵屬無據，不應准許。原審法院以抗告人之上
    訴逾期不合法，裁定駁回抗告人之上訴，經核認事用法並無
    不合。抗告人猶執上揭情詞，指摘原裁定不當，求予廢棄，
    為無理由，應予駁回。
四、據上論結，本件抗告為無理由，應依民事訴訟法第495條之1
    第1項、第449條第1項、第95條、第78條，裁定如主文。
中　　華　　民　　國　　96　　年　　10　　月　　4 　　日
                  民事第四庭　審判長法　官  王惠一
　　　　　　　　　　　      　　　　法　官  蘇重信
　　　　　　　　　　　      　　　　法　官  林永茂
上為正本係照原本作成。
如不服本裁定，僅得於收受本裁定正本送達後10日內以適用法規
顯有錯誤為理由，向本院提出再抗告狀（須附繕本）依法應繳納
抗告費新台幣 1千元，並委任律師為訴訟代理人，經本院許可後
始可再抗告於最高法院。
中　　華　　民　　國　　96　　年　　10　　月　　4 　　日
                                    書記官  謝素嬿
【附記】
民事訴訟法第495條之1第2項準用同法第466條之1第1、2項規定
：
(1)對於第二審判決上訴，上訴人應委任律師為訴訟代理人。但上
  訴人或其法定代理人具有律師資格者，不在此限。
(2)上訴人之配偶、三親等內之血親、二親等內之姻親，或上訴人
  為法人、中央或地方機關時，其所屬專任人員具有律師資格並
  經法院認為適當者，亦得為第三審訴訟代理人。
民事訴訟法第466條之2：
  上訴人無資力委任訴訟代理人者，得依訴訟救助之規定，聲請
  第三審法院為之選任律師為其訴訟代理人。
